【裁判字號】    94,保險,118
【裁判日期】    950731
【裁判案由】    損害賠償
【裁判全文】
臺灣臺北地方法院民事判決             94年度保險字第118號
    原      告  敬得科技股份有限公司
    法定代理人  己○○
    訴訟代理人  蔡榮德    律師
    被      告  國華產物保險股份有限公司
    法定代理人  甲○○
    訴訟代理人  戊○○
                丁○○
    承受訴訟人  財團法人保險事業發展中心
    法定代理人  丙○○
    訴訟代理人  乙○○
上列當事人間請求損害賠償事件，本院於民國95年7月13日言詞
辯論終結，判決如下：
    主      文
原告之訴及假執行之聲請均駁回。
訴訟費用由原告負擔。
    事      實
甲、原告方面
一、聲明：
  (一)被告應給付原告新臺幣九十六萬八千九百四十一元，及自民
    國九十三年四月八日起至清償日止，按週年利率百分之五計
    算之利息。
  (二)原告願供擔保，請准宣告假執行。
二、陳述：
  (一)原告前於大陸地區投資設廠，於民國九十二年欲將台灣公司
    之冷室壓鑄機組一批及其配件等機器（下稱系爭貨物），透
    過海運方式，自基隆港運送至大陸上海，遂向被告投保海上
    貨物保險（下稱系爭保險），然該貨輪自基隆港行經台中港
    外海時，因風浪過大擱淺，致船上貨櫃傾倒，原告所託運之
    系爭貨物亦遭損壞。嗣兩造進行協商理賠事宜，詎被告於九
    十三年三月底，為規避理賠之責，竟函稱原告所投保之系爭
    貨物係二手機器，惟於投保時未據實告知，使其陷於錯誤，
    遂主張解除契約，原告乃向被告表示其無權解約，並再次請
    求其理賠，被告復以系爭貨物之損失係包裝不當所致，故拒
    絕負賠償責任。又系爭貨物離岸時之價值為新臺幣（下同）
    二千零五十六萬四千零五十六元、運費為美金七千元、保險
    費為美金八百十元（當時美金與新臺幣之匯率為三十四．一
    二），又被告以系爭貨物為中古機器，遂要求原告增加保險
    費，故另收取二萬七千五百元之保險費，而運送途中發生意
    外，經原告委託退關、拖回等事宜，共支付十萬六千八百元
    ，並送請維修支出維修費八十六萬二千一百四十一元，若不
    將延誤送達系爭物，致上海生產線上線之損失一併計入，則
    原告之損失合計為九十六萬八千九百四十一元，爰依兩造保
    險契約請求上開金額，並請求自九十三年四月八日起算之利
    息。
  (二)又系爭貨物固於九十二年九月十日遭受損壞，然原告於事發
    後即多次向被告請求理賠，詎均遭被告以不同理由拒絕賠償
    ，而原告於起訴前即於九十四年八月四日再次以存證信函請
    求被告理賠，並依法於請求後六個月內起訴，本件請求權自
    未罹於消滅時效。又況，被告於九十二年九月十日事故發生
    後，即於同年九月十六日以機器係舊品為由，向原告加收保
    險費九千一百六十六元，足證被告縱於投保時不知機器之現
    狀，然事後亦已知悉且同意以系爭貨物投保，並加收保險費
    ，是系爭貨物於投保時係新品或舊品，被告有無書面詢問及
    原告有無據實告知，均無礙被告事後已同意以舊品加保並加
    收保費，即應依約理賠之事實。況且，被告於九十三年四月
    七日主張解除契約，距該事故發生之日即九十二年九月十日
    已經過七個月，與保險法第六十四條第三項所規定之一個月
    除斥期間不符，被告自不得主張解除契約。再者，被告於事
    故後半年改稱系爭貨物之損害係因包裝不固所致，原告否認
    之，且本件船難之發生，乃因風浪過大造成貨輪發生擱淺所
    致，並非原告包裝不固所致，或因未發生船難而因貨物包裝
    不固發生貨物毀損，是系爭貨物之毀損與包裝如何間並無因
    果關係。
三、證據：提出函二件、存證信函三件、出口報單一件、收據十
    三件、收費通知書一件、發票五件、公證函件一件、申請書
    一件（以上均影本）、保險契約正本及其譯本各一件等件為
    證。
乙、被告方面：
    本件被告未於最後言詞辯論期日到場，茲依其先前所為陳述
    記述如後：
一、聲明：原告之訴及假執行之聲請均駁回。
二、陳述：被告承保原告於九十二年九月十日自基隆港運送至大
    陸上海之貨物運輸保險，原告稱該貨輪自基隆港行經台中港
    外海時，因風浪過大擱淺，致船上貨櫃傾倒，原告所託運之
    系爭貨物亦遭損壞。被告遂通知運送人即訴外人億通航運股
    份有限公司（下稱億通公司）及傑信公證有限公司前往公證
    。嗣訴外人億通公司於九十二年九月十一日發函通知原告，
    認定係因原告之因素導致系爭貨物之損壞，原告亦於九十二
    年九月十七日及十九日通知貨物損害情形及申請理賠，足見
    原告於九十二年九月十九日應就所知悉保險契約所生之權利
    為主張，且依保險法第六十五條規定，該保險契約之消滅時
    時效為九十四年九月十九四，原告於九十四年九月三十日訴
    請被告賠償，已罹二年之效滅時效，被告自無須負賠償責任
    。
三、證據：提出裝船通知一件、公證查詢初步報告表一件、通知
    函一件、損害通知及理賠申請一件、查驗損害出口設備通知
    一件、行政院金融監督管理委員會公告及函各一件、法人登
    記書一件、股份有限公司變更登記事項卡一件（以上均影本
    ）等件為證。
    理      由
一、本件被告經合法通知，未於最後言詞辯論期日到場，經核並
    無民事訴訟法第三百八十六條各款規定事由，爰依原告聲請
    准其為一造辯論判決。
二、本件原告起訴主張其於九十二年將其台灣公司之冷室壓鑄機
    組一批及其配件等機器，透過海運方式，自基隆港運送至大
    陸上海，並向被告投保海上貨物保險，嗣該貨輪自基隆港行
    經台中港外海時，因風浪過大擱淺，致船上貨櫃傾倒，其所
    託運之系爭貨物亦遭損壞，其後兩造協商理賠事宜，詎被告
    竟以原告未據實告知所投保之系爭貨物係二手機器，使其陷
    於錯誤，遂主張解除契約，其認被告無權解約，乃再次請求
    其理賠，被告復以系爭貨物之損失係包裝不當所致，再度拒
    絕理賠，爰依保險契約訴請被告賠償運費美金七千元、保險
    費美金八百十元、加付之保險費二萬七千五百元、退關、拖
    回等事宜費用十萬六千八百元，及維修費八十六萬二千一百
    四十一元，合計九十六萬八千九百四十一元，並請求自九十
    三年四月八日起算之利息等語；被告則以原告稱該貨輪自基
    隆港運送系爭貨物行經台中港外海時，因風浪過大擱淺，致
    船上貨櫃傾倒，原告託運之系爭貨物亦遭損壞，被告乃通知
    運送人即億通公司及傑信公證有限公司前往公證，嗣億通公
    司於九十二年九月十一日發函通知原告，原告隨即於九十二
    年九月十七日及十九日通知貨物損害情形及申請理賠，足見
    原告於九十二年九月十九日即應就所知悉保險契約所生之權
    利為主張，且依保險法第六十五條規定，系爭保險契約之消
    滅時時效為九十四年九月十九日，詎原告於九十四年九月三
    十日始訴請被告賠償，已罹二年之效滅時效，被告自無須負
    賠償責任云云資為抗辯。
三、經查，本件被告並不否認其確於九十二年九月十日承保原告
    所託運之冷室壓鑄機組一批及其配件等機器（下稱系爭貨物
    ）之海上貨物保險，嗣系爭貨物自基隆港行經台中港外海時
    ，因風浪過大擱淺，致船上貨櫃傾倒，原告所託運之系爭貨
    物亦遭損壞，被告並曾通知公證公司前往就系爭貨物為損失
    狀況之公證，上開事實並有出口報單、收據、收費通知書、
    發票、公證函件、申請書、保險契約正本等件為證，堪信為
    真正。本件被告所抗辯者，乃本件原告於九十二年九月十九
    日即已知悉貨物受損，且申請理賠，自應自斯時依據保險契
    約主張權利，詎原告至九十四年九月三十日始訴請被告賠償
    ，顯罹於時效，應不得再為主張云云。是本件應探究者，主
    要乃原告提起本件請求，是否業已罹於時效規定而消滅？按
    保險法第六十五條第一項前段規定，由保險契約所生之權利
    ，自得為請求之日起，經過二年不行使而消滅。而本件系爭
    貨物出險日期為九十二年九月十二日，斯時原告即通知被告
    出險事實，而被告亦於同日委託傑信公證有限公司進行公證
    查勘，此一事實有被證二公證查勘初步報告表影本在卷可稽
    ，堪信為真正。原告於知悉出險事實後，於九十二年九月十
    七日向被告提出損害通知及理賠申請，此部分事實亦有損害
    通知及理賠申請書影本在卷可考（參被證三），由是可知，
    本件原告提出理賠申請之日期，並未逾二年時效期間。雖本
    件原告提出申請後，被告於九十三年三月二十五日以原告未
    據實告知系爭貨物為舊品（參原證二）、同年四月十四日以
    系爭貨物損壞係因原告包裝不固所致（參原證四）等理由拒
    絕理賠，然不論被告拒絕理賠之事由為何，原告確有請求被
    告理賠之事實。惟被告拒絕理賠後，原告於九十四年八月四
    日再度發函要求被告支付保險金（參原證九），其後並於九
    十四年十月三日提起本件請求，原告提起本件訴訟之日期，
    已逾系爭保險事故發生後二年期間，是可資質疑者，乃本件
    原告提起本件請求，是否已罹於時效而消滅？原告主張其在
    九十四年八月四日再度發函請求被告給付保險金後，於不超
    過半年期間內之九十四年十月三日提起本件請求，符合民法
    第一百三十條規定，自應認為其未罹於時效而消滅云云。惟
    按民法第一百三十條規定，時效因請求而中斷者，若於請求
    後六個月內不起訴，視為不中斷，此一規定並無賦予權利人
    利用中斷規定延長時效規定之意思，申言之，若消滅時效期
    間為二年，於歷經一年十月後，權利人向債務人為給付之請
    求，其後歷經二月，亦即滿二年消滅時效期間內，未提出請
    求，反於在滿二年期間後之次月，起訴為主張，因該二年消
    滅時效期間業已屆滿，自不因該起訴係在請求後六個月期間
    內提起，而使消滅時效期間由二年變為二年一月，亦即仍應
    認為已罹於時效規定而消滅。本件系爭保險事故既係在九十
    二年九月十二日發生，自斯時起，時效期間開始計算，至九
    十四年九月十一日屆滿，本件原告在九十四年八月四日發函
    請求，雖其時效仍未消滅，惟在同年十月三日提起本件請求
    時，時效早於九月十二日屆滿，原告之請求權早已消滅，自
    不因原告曾在九十四年八月四日發函請求，而使其時效期間
    得因此延長至九十五年二月三日。是本件原告提起本件請求
    之時，其時效既已屆滿而完成，被告以此為辯，即非無據，
    自應認為原告之主張為無理由，應予駁回。
四、假執行之宣告
    本件原告之訴既經駁回，其假執行之聲請即失所附麗，應併
    予駁回，附此敘明。
結論：本件原告之訴為無理由，依民事訴訟法第三百八十五條第
一項、第七十八條，判決如主文。
中    華    民    國    95    年     7    月    31    日
                          民事第二庭法  官  汪漢卿
以上正本係照原本作成
如對本判決上訴，須於判決送達後20日內向本院提出上訴狀
中    華    民    國    95    年     7    月    31    日
                                    書記官  許婉如


司法院資訊處製作；財團法人民間司法改革基金會備份。
